【裁判字號】    92,自,23
【裁判日期】    921112
【裁判案由】    誣告
【裁判全文】
臺灣屏東地方法院刑事判決                            九十二年度自字第二三號
    自  訴  人  丙○○
    自訴代理人  馮明雄律師
    被      告  乙○○
右列被告因誣告案件，經自訴人提起自訴，本院判決如左：
    主  文
乙○○未指定犯人，而向該管公務員誣告犯罪，累犯，處拘役伍拾日，如易科罰金，
以參佰元折算壹日。
    事  實
一、乙○○前於民國九十一年間，因賭博案件，經本院以九十一年度易更字第五號判
    處有期徒刑三月確定，於九十二年三月二十一日易科罰金執行完畢，猶不知悔改
    ，明知其於九十一年十二月十五日開立，付款人均為「陽信商業銀行屏東分行」
    ，票載支票號碼分別為「ＡＢ0000000號」、「ＡＢ0000000號」
    、「ＡＢ0000000號」，票載發票日期分別為九十二年四月三十日、九十
    二年六月三十日、九十二年七月三十日，票面金額均為新台幣（下同）十萬元之
    支票三張（下稱系爭支票），係借予友人甲○○使用，由甲○○於九十二年一月
    間將上開票據交予丙○○借調現金，並未遺失，竟於同年四月二十五日，基於未
    指定犯人誣告之意思，至付款銀行陽信銀行屏東分行辦理掛失止付，在遺失票據
    申報書「票據喪失日期及地點」欄位填載該張票據在屏東市不慎遺失，未指定犯
    人，向該管警察機關誣告不特定人犯侵占遺失物罪，請求協助偵查。嗣上開支票
    經丙○○提示而遭退票，始查悉上情。
二、案經丙○○提起自訴。
    理  由
一、訊據被告乙○○固坦承有將系爭支票交予友人甲○○使用，並在知悉系爭支票在
    自訴人處之情況下，於右揭時、地，辦理系爭支票掛失止付等情，惟否認有何前
    揭未指定犯人之誣告犯行，辯稱：支票借給甲○○後，甲○○跑掉避不見面，我
    怕會跳票，去銀行辦止付，銀行的人說沒辦法辦理竊盜，只能辦掛失止付，在遺
    失票據申請書上寫遺失是銀行行員教我寫的等語。經查：
    (一)被告九十二年四月二十五日，至付款銀行陽信銀行屏東分行掛失止付系爭支票
      ，在遺失票據申報書上填載該張票據在屏東市不慎遺失，嗣屆期自訴人丙○○
      提示系爭支票時，遭已掛失止付為由而退票等情，業據自訴人於本院審理時陳
      述明確，並有掛失止付票據提示人資料查報表、遺失票據申報書、票據掛失止
      付通知書、本院九十二年度催字第一四二號公示催告、系爭支票、退票理由單
      等附卷可稽，則被告乙○○確有填具遺失票據申請書報請警局協助偵查侵占遺
      失物罪嫌之舉。
    (二)被告雖以前詞置辯，然證人林清忠即陽信銀行屏東分行職員、證人黃淑敏即陽
      信銀行屏東分行職員於偵查中分別證稱「是被告先到櫃臺，跟我們櫃臺小姐講
      ，我問他為何要辦理掛失止付，他說有票借給朋友，錢他已經幫朋友還了，我
      告訴他退票就好了，如果你辦理止付，你會被告，他說他知道，但是他說他在
      做生意，不能這樣被退票，他說要到法院這邊講給法官聽。我有告訴他沒有遺
      失，不能寫遺失，但是他執意要辦，我們掛失止付的程序都是這樣。」、「當
      天被告說要辦理掛失止付，我就拿單子給他寫。」等語（見偵查卷第十八、十
      九頁），卷附「遺失票據申報書」上載明「本人簽發右列票據，現已遺失，除
      申請付款人止付外，相應報請鈞局協助偵辦侵占遺失物罪嫌，如有偽報情事，
      本人應負左列法律責任‧‧‧刑法第一百七十一條第一項‧‧‧」等字樣，均
      經被告勾選蓋章，應已充分明瞭票據掛失止付之法律上意義，被告復自承已有
      使用票據四年之經驗，當不可能僅根據銀行行員的說詞，即甘冒刑法誣告之罪
      責，於票據並未遺失之情況下貿然申報遺失，是被告申報票據遺失應係出於自
      己之本意，其目的在於防止持票人即自訴人提示票據領得票款，其辯稱係接受
      銀行行員之指示云云，實屬卸責之詞，不足採信。本件事證明確，被告前揭未
      指定犯人誣告犯行，堪以認定。
二、核被告所為，係犯刑法第一百七十一條第一項之未指定犯人誣告罪。自訴人雖認
    被告於明知票據為自訴人所持有，仍申報遺失，顯有誣告自訴人侵占遺失物之行
    為，而涉犯刑法第一百六十九條第一項之誣告罪云云，然查被告填具之「遺失票
    據申報書」僅載明票據遺失，並未記載系爭票據現由自訴人侵占持有，是被告向
    該管警察機關誣告之內容，仍屬不特定人犯侵占遺失物罪，尚不構成刑法第一百
    六十九條第一項之誣告罪，自訴人自訴法條容有誤會，惟其基本社會事實同一，
    改依刑法第一百七十一條第一項之未指定犯人誣告罪論處。又被告前因賭博罪，
    經本院以九十一年度易更字第五號判處有期徒刑三月，甫於九十二年三月二十一
    日易科罰金執行完畢，有臺灣高等法院被告全國前案紀錄表一紙在卷可按，被告
    於有期徒刑執行完畢後五年之內再犯有期徒刑以上刑之本罪，為累犯，應依法加
    重其刑。爰審酌被告之素行、率爾將交付予友人之系爭支票止付，影響支票交易
    之安全，及其所生之損害，暨被告犯後未能坦承犯行之態度等一切情狀，量處如
    主文所示之刑，並諭知易科罰金之折算標準。
據上論斷，應依刑事訴訟法第三百四十三條、第二百九十九條第一項前段、第三百條
，刑法第一百七十一條第一項、第四十七條、第四十一條第一項，罰金罰鍰提高標準
條例第一條前段、第二條，判決如主文。
本案經檢察官蔡榮龍到庭執行職務。
中      華      民      國    九十二    年     十一     月     十二     日
                                      臺灣屏東地方法院刑事第四庭
                                          審判長法  官簡志瑩
                                                法  官陳松檀
                                                法  官陳姵君
右正本證明與原本無異。
如不服本判決應於收受本判決送達後十日內向本院提出上訴書狀，其未敘述上訴理由
者，並得於提起上訴後十日內向本院補提理由書狀（均須按他造當事人之人數附繕本
 ）「切勿逕送上級法院」
                                          書記官   許倬維
中      華      民      國      九十二      年    十一    月    十二    日
附錄：
中華民國刑法第一百七十一條
 (未指定犯人誣告罪)
未指定犯人，而向該管公務員誣告犯罪者，處一年以下有期徒刑、拘役或
三百元以下罰金。
未指定犯人，而偽造、變造犯罪證據，或使用偽造、變造之犯罪證據，致
開始刑事訴訟程序者，亦同。


司法院資訊處製作；財團法人民間司法改革基金會備份。
